臺灣高等法院刑事判決　　　　　　　　　　　　　　九十年度上訴字第三八二四號
　　上　訴　人　臺灣桃園地方法院檢察署檢察官
　　被　　　告　甲○○
右上訴人因搶奪案件，不服臺灣桃園地方法院九十年度訴字第一０八六號，中華民國
九十年九月十八日第一審判決（起訴案號：臺灣桃園地方法院檢察署九十年度偵字第
七四六六號）提起上訴，本院判決如左：
    主  文
原判決撤銷。
本件免訴。
    理  由
一、本件公訴意旨略以：被告甲○○於民國（下同）八十九年八月十二日十一時五十
    分許，駕駛其所竊得之贓車車號ＨＶ─一○一一號自用小客車（所涉竊盜部分已
    業經本院九十年度上易字第五一五號判決判處有罪確定），前往位在桃園縣中壢
    市○○○路六六二號「中原加油站」加油，竟意圖為自已不法之所有，趁加油站
    員工不注意之際，搶奪加油島內之皮包（內有現金新臺幣一千元），得手後，旋
    為加油站員工周明發現而上前與甲○○拉扯取回該皮包後報警循線查獲，因認
    被告涉有刑法第三百二十五條第一項之搶奪罪嫌云云。
二、按案件曾經判決確定者，應為免訴之判決，刑事訴訟法第三百零二條第一款定有
    明文。又此項原則關於實質上一罪或裁判上一罪，均有其適用，連續犯係裁判上
    一罪，其一部分犯罪事實曾經判決確定者，其效力當然及於全部，故檢察官復將
    其他部分重行起訴，亦應諭知免訴之判決（最高法院四十九年台非字第二０號判
    例參照）。本件訊據被告固坦承於右揭時地取得上開皮包乙個，惟矢口否認有竊
    盜或搶奪之犯行，辯稱上開皮包乙個係我於加油島辦公室門口前所拾獲云云。然
    查被告如何於右揭時地取得上開皮包乙個，業據證人即加油站員工周明迭次於
    警訊、偵查、原審及本院審理時證述明確，證人周明於警訊時稱「．．．．該
    車駕駛（指被告）就下車至加油站旁內拿走我們加油站的皮包（內有新台幣一千
    元），當時我看他把我們加油站的皮包拿走，我就上前與犯嫌拉扯將皮包搶回來
    ，犯嫌就跑回車上，將車開走．．．．（見八十九年度偵字第一五六九二號卷第
    七頁背面）」，於偵查中稱「．．．．他下車加油，他就進入二島棚內將皮包拿
走，是被我發現因那是我們之包包，我就將皮包搶回來，包包內有一千元，之後
    他就急忙上車．．．．（見八十九年度偵字第一五六九二號卷第二十七頁背面）
    」，於原審稱「．．．．我親自幫他加油，被告有下車趁我不注意時，走進加油
    島的辦公室，拿走辦公室裡面的皮包，該皮包是加油站加油收入的現金，裡面有
    一千元現金，他拿到之後就走到我旁邊，我看到那皮包我就伸手把他搶回來，我
    搶回來後被告就趕快上車把車開走．．．．加油島辦公室不能住人，只是辦公場
    所，被告開走就跑了沒有傷害到人（見原審卷第三十五頁）」，於本院稱「被告
    他進來加油，說要加滿，我在二島加油機加油，後來我到別的島幫忙加油，我看
    到他手上拿我們的皮包，我就把他搶回來，他就跑走，（問：他拿皮包時你有無
    看到？）沒有。（他在那裡拿？）二島拿的。（他有無打你？）沒有。（他說皮
    包是掉下來，他撿起來的？）不是，他從抽屜拿的，錄影帶有錄到（見本院九十
    一年二月二十五日訊問筆錄）」等語明確，復有上開加油站之錄影拍攝之照片六
    紙在卷可稽，是被告辯稱係其在地上拾獲云云，顯不足採。惟按刑法第三百二十
    五條第一項搶奪罪之構成要件，除行為人不法取得他人動產之占有外，尚須該取
    得動產之行為係以趁被害人不及注意或防備，而公然施以「行搶掠取」之動作為
    其要件，茲本件被告雖於右揭時地有取得占有上開皮包乙個之結果，惟其取得行
    為之經過，乃屬被告進入上開加油島辦公室內，趁證人周明不注意之際，偷偷
    取得上開皮包乙個之占有，被告當時並未有任何行搶掠取之不法之腕力動作，證
    人周明亦未見被告如何拿取皮包之情事，業據證人周明證述明確，而僅係證
    人周明事後發覺被告拿著上開皮包乙個走出上開加油島辦公室外，始經證人周
    明伸手搶回上開皮包乙個，則被告取得上開皮包乙個之行為，顯與刑法第三百
    二十五條第一項規定搶奪罪之構成要件未合，應屬該當刑法第三百二十條第一項
    之竊盜罪嫌，至為灼然，是本件公訴人認被告上開所為係犯刑法第三百二十五條
    第一項之搶奪罪嫌，容有誤會。復查被告前於八十九年八月十二日，搭乘計程車
    行經桃園縣中壢市○○路與遠東路口，見吳淑娟所有停放在該處之車號ＨＶ─一
    ０一一號自小客車，鑰匙仍插在鑰匙孔內，竟萌為自己不法之所有之意圖，潛入
    車內利用該支鑰匙啟動引擎，竊取該車後供己代步之用，此部分之犯行業經臺灣
    桃園地方法院於八十九年十二月八日，以八十九年度易字第二八一四號判決認被
    告係犯刑法第三百二十條第一項之普通竊盜罪，因而判處被告有期徒刑七月，嗣
    經檢察官上訴，由本院於九十年四月十三日以九十年度上易字第五一五號判決駁
    回上訴確定，有被告全國前案紀錄表、前揭判決書在卷可稽，並經本院調閱該案
    卷核閱無誤。經核該案與本案，二案犯罪時間密接為同一日，所犯均係刑法第三
    百二十條第一項之竊盜罪，被告顯係基於概括犯意為之，有連續犯之裁判上一罪
    關係，而前案既經判決確定，且本案之犯罪時間係在前案最後審理事實法院宣示
    判決日即九十年四月十三日前，依前揭說明，本案之犯罪事實自應為前案之確定
    判決效力所及，揆諸首揭規定，本件應為免訴之判決。
三、原審疏未注意，對被告為無罪之諭知，自有未合，檢察官上訴意旨認被告係犯搶
    奪罪，固無理由，惟原判決既有上開可議之處，應由本院予以撤銷改判，另諭知
    免訴之判決。
四、至於臺灣桃園地方法院檢察署檢察官移送併案（九十年度偵字第一一０七二號）
    之搶奪部分，因公訴人原起訴部分業據本院認係竊盜判決免訴在案，則移送併案
    之搶奪部分自與公訴人原起訴之前述部分，無連續犯之裁判上一罪關係可言，本
    院自不得就移送併案審理部分併予審理，應退回臺灣桃園地方法院檢察署檢察官
    另行偵查。
據上論斷，應依刑事訴訟法第三百六十九條第一項前段、第三百六十四條、第三百零
二條第一款判決如主文。
本案經檢察官蔡瑞宗到庭執行職務。
中      華      民      國    九十一    年     三       月    二十六    日
                             臺灣高等法院刑事第十七庭
                                 審判長法  官  陳  正  雄
                                       法  官  許  錦  印
                                       法  官  許  宗  和
右正本證明與原本無異。
如不服本判決應於收受送達後十日內向本院提出上訴書狀，其未敘述上訴之理由者並
得於提起上訴後十日內向本院補提理由書（均須按他造當事人之人數附繕本）。
                                       書記官  廖  艷  莉
中      華      民      國    九十一    年     四       月      二      日
